臺灣臺南地方法院民事裁定
109年度消債更字第389號
聲  請  人
即  債務人  蘇世昌  
代  理  人  林錦輝律師(法扶律師)
上列債務人聲請消費者債務清理更生事件，本院裁定如下：
    主  文
債務人蘇世昌自民國110年1月29日下午5時起開始更生程序，並
命司法事務官進行本件更生程序。
    理    由
一、按債務人不能清償債務或有不能清償之虞者，得依本條例所
    定更生程序，清理其債務；債務人無擔保或無優先權之本金
    及利息債務總額未逾新臺幣（下同）1,200萬元者，於法院
    裁定開始清算程序或宣告破產前，得向法院聲請更生；債務
    人對於金融機構負債務者，在聲請更生或清算前，應向最大
    債權金融機構請求協商債務清償方案，或向其住、居所地之
    法院或鄉、鎮、市、區調解委員會聲請債務清理之調解；法
    院開始更生程序之裁定，應載明其年、月、日、時，並即時
    發生效力；法院裁定開始更生或清算程序後，得命司法事務
    官進行更生或清算程序。消費者債務清理條例（下稱消債條
    例）第3條、第16條第1項前段、第42條第1項、第45條第1項
    、第151條第1項分別定有明文。
二、聲請意旨以：聲請人即債務人自民國107年10月起至109年9
    月止打零工，從事汽車零件包裝及操作機台，日薪800元，
    每月約工作21天，每月收入約16,800元；債務人名下無任何
    財產，積欠金融機構及資產公司無擔保或無優先權債務總額
    合計約為3,558,388元，為清理債務，於109年8月12日以書
    面向本院聲請消債者債務清理前置調解，最大債權金融機構
    中國信託商業銀行股份有限公司(下稱中國信託銀行)考量債
    務人收入及支出後，未提出任何清償方案。債務人每月收入
    扣除必要生活支出14,866元後，最多僅能清償2,000元，以
    致調解不成立。債務人係一般消費者，未從事營業，且未經
    法院裁定開始清算程序或宣告破產。爰依消債條例提之規定
    ，自調解不成立之日起20日內，提出本件更生之聲請等語。
三、經查：
　㈠債務人為一般消費者，5年內未從事營業活動，依最大債權金
    融機構中國信託銀行陳報債務人積欠中國信託銀行、遠東國
    際商業銀行股份有限公司、凱基商業銀行股份有限公司、台
    新國際商業銀行股份有限公司等金融機構無擔保或無優先權
    債務總額為3,159,323元(含本金673,667元、利息1,855,345
    元、違約金614,944元及其他費用15,367元)；另滙誠第二資
    產管理股份有限公司(下稱滙誠第二資產公司)及滙誠第一資
    產管理股份有限公司(下稱滙誠第一資產公司)陳報截至109
    年10月4日止，債務人尚各積欠其電信債務13,803元、37,04
    8元；元誠國際資產公司陳報截至109年10月4日止債務人尚
    積欠信用卡債務357,292元；富邦資產管理股份有限公司(下
    稱富邦資產管理公司)陳報截至109年10月5日止，債務人尚
    積欠信用卡債務本金及利息共371,786元；中華開發資產管
    理股份有限公司(下稱中華開發資產管理公司)陳報截至109
    年11月10日止，債務人尚積欠本金及利息共602,476元等情
    ，業據債務人提出債權人清冊、財團法人金融聯合徵信中心
    查詢當事人綜合信用報告回覆書為證(見109年度南司消債調
    字第478號卷第67頁、本院卷101-112頁、117-118頁；調解
    卷第12-14頁)，且有中國信託銀行109年9月28日債權人債權
    陳報狀、滙誠第二資產公司109年8月28日民事陳報狀暨債權
    金額計算書、滙誠第一資產公司109年8月28日民事陳報狀暨
    債權金額計算書、元誠國際資產公司109年8月28日民事陳報
    債權狀暨本院102年度司執字第15379號債權憑證、富邦資產
    管理公司109年9月8日民事陳報狀暨債權計算書、中華開發
    資產管理公司109年11月12日民事陳報狀暨債權金額計算書
    在卷可稽(見調解卷第30-55頁、57-65頁；本院卷第87-95頁
    )。是債務人為一般消費者，現積欠無擔保或無優先權之本
    金及利息債務總額未逾1,200萬元，堪可認定。又債務人在
    本件更生聲請前，於109年8月12日以書面向本院聲請消債者
    債務清理前置調解，經本院以109年度南司消債調字第478號
    受理後，最大債權金融機構中國信託銀行以債務人實際支出
    等於收入，並另積欠資產公司，每月還款能力僅2,000元，
    評估無法負擔任何還款方案，無調解成立可能為由，未出席
    109年10月5日調解期日，因而調解不成立等情，亦據債務人
    提出本院調解不成立證明書為證(見本院卷第27頁)，並有中
    國信託銀行109年11月12日民事陳報狀可稽(見調解卷第67頁
    )，且經本院依職權調取本院109年度南司消債調第478號卷
    宗核閱屬實，是債務人提起本件更生聲請前，已踐行前置調
    解程序而調解不成立之事實，亦可認定。
　㈡債務人主張其自97年6月6日起打零工，從事汽車零件包裝及
    操作機台人員，109年4月起至同年9月止每月薪資如附表所
    示等情，業據其提出薪資單為證(見本院卷第113-115頁)，
    且經本院依職權調取債務人勞、健保資料(見本院卷第65、7
    3-78頁)，債務人現以臺南市下營區公所為健保投保單位、
    自97年6月18日起即無勞保投保紀錄等情，堪認債務人所陳
    屬實。是債務人於該期間平均薪資為16,667元(計算式：10
    萬元6個月=16,667元，元以下4捨5入，下同)。又債務人名
    下無任何財產，此有債務人提出之全國財產稅總歸戶財產查
    詢清單在卷可按（見本院卷29頁)，且債務人於107年度、10
    8年度均未申報所得，有本院依職權調閱稅務電子閘門財產
    所得調件明細表附卷可憑（見本院卷第67-69頁）；債務人
    自107年1月迄今未具有臺南市低收或中低收入戶資格，且不
    具身心障礙身份，未領取身心障礙者生活補助費、住宅補貼
    方案、青年安心成家方案租金補貼乙情，有臺南市政府社會
    局109年12月16日南市社助字第1091540853號函在卷可稽(見
    本院卷第119頁)。本院審酌債務人從事打零工工作，按日計
    薪，以其自陳每月收入16,800元，作為核算債務人目前每月
    可清償債務之能力。
　㈢按債務人必要生活費用，以最近一年衛生福利部或直轄市政
    府所公告當地區每人每月最低生活費1.2倍定之，消債條例
    第64條之2第1項定有明文。債務人聲請更生或清算時所提財
    產及收入狀況說明書，其表明每月必要支出之數額，與消債
    條例第64條之2第1項、第2項規定之認定標準相符者，毋庸
    記載原因、種類及提出證明文件，亦為消債條例施行細則第
    21之1條第3項所明定。是以債務人居住地之臺南市政府公告
    109年度每人每月最低生活費12,388元之1.2倍計算，債務人
    每月必要生活費用即應以14,866元(計算式：12,388元×1.2
    倍＝14,866元)為認定基準。債務人陳報其個人每月必要生活
    費用額為14,866元，雖未提出證明文件，依上開說明，應為
    可採。
　㈣依中國信託銀行於109年11月12日向本院陳報，願就該行債權
    提供一次還款80萬元或以債權總額1,659,057元分120期、零
    利率、月付13,826元之分期還款方案予本件債務人，然債務
    人每月收入為16,800元，扣除其每月生活必要費用  14,866
    元後，餘款僅有1,934元(計算式：16,800元－14,866元＝1,93
    4元)，顯無法負擔中國信託銀行所提供之上開分期付款或一
    次還款方案，遑論債務人尚積欠其他金融機構及非金融機構
    債務未清償，是債務人陳稱其收入無法負擔債務，應堪採信
    。依此，債務人之經濟狀況，確已達不能清償債務之程度，
    而有更生之原因，及藉助更生制度調整其與債權人間之權利
    義務關係而重建其經濟生活之必要。
四、綜上所述，依債務人之收入財產及必要生活支出之情形，已
    達不能清償債務或有不能清償之虞之程度；債務人係一般消
    費者，未曾從事營業，其無擔保或無優先權之本金及利息債
    務總額未逾1,200萬元，亦曾踐行前置調解程序而調解不成
    立，復未經法院裁定開始清算程序或宣告破產，又無消債條
    例第6條第3項、第8條或第46條各款所定應駁回更生聲請之
    事由存在，債務人聲請本件更生，應予准許，爰裁定如主文
    所示。
中　　華　　民　　國　　110 　年　　1 　　月　　29　　日
                  消債法庭法  官　張桂美
以上正本係照原本作成。　　　　　　　　　
本裁定不得抗告。
本裁定已於110年1月29日下午5時公告　　　　　　　　　
中　　華　　民　　國　　110 　年　　1 　　月　　29　　日
                          書記官  蘇冠杰
附表：債務人主張其收入  月份 實領款項 109年4月 800元18天＝14,400元 109年5月 800元19天＝15,200元 109年6月 800元22天＝17,600元 109年7月 800元21天＝16,800元 109年8月 800元22天＝17,600元 109年9月 800元23天＝18,400元 合    計 10萬元